【裁判字號】    97,易,4421
【裁判日期】    971128
【裁判案由】    詐欺
【裁判全文】
臺灣臺中地方法院刑事判決              97年度易字第4421號
公  訴  人  臺灣臺中地方法院檢察署檢察官
被      告  乙○○
上列被告因詐欺案件，經檢察官提起公訴（97年度偵緝字第2357
號），被告於準備程序中為有罪陳述，經本院合議庭裁定由受命
法官依簡式審判程序獨任審理，判決如下：
    主    文
乙○○幫助意圖為自己不法之所有，以詐術使人將本人之物交付
，處有期徒刑參月，如易科罰金，以新臺幣壹仟元折算壹日。
    犯罪事實
一、乙○○明知國內社會上層出不窮之詐騙集團或不法份子為掩
    飾其不法行徑，避免執法人員之追究及處罰，經常利用他人
    之存款帳戶或行動電話門號掩人耳目，因此，在客觀上可以
    預見一般取得他人行動電話門號使用之行徑，常與行財產犯
    罪有密切關連，竟以縱有人持其所申辦之行動電話門號，遂
    行詐欺取財犯罪之目的，亦不違其本意之幫助犯意，於民國
    95 年11 月22日，向和信電訊股份有限公司申辦0000000000
    號行動電話門號，隨即於不詳地點，以新臺幣（下同）1,00
    0 元之代價，將其所申辦之上開行動電話門號交予不詳姓名
    年籍綽號「阿忠」之成年男子，而幫助該成年男子所屬之犯
    罪集團遂行詐欺之犯行。俟該不詳姓名年籍綽號「阿忠」之
    成年男子取得上開行動電話後，即與其所屬詐欺集團之成員
    共同基於意圖為自己不法所有之犯意聯絡，先於96年5 月中
    旬某日，撥打上開行動電話門號，向柳宏明（另經檢察官移
    請臺灣彰化地方法院併案審理）取得彰化縣員林鎮三橋郵局
    帳號00000000000000號帳戶之存摺、印章、提款卡，並於96
    年4 月初某日，由該詐騙集團某真實姓名、年籍均不詳之成
    員，撥打電話予甲○○，向其佯稱：抽中美西5 日遊免費招
    待行程，需先繳納保證金55,269元云云，致甲○○陷於錯誤
    ，依該詐欺集團成員指示，於96年5 月23日上午11時28分許
    ，在新竹市民生郵局，以臨櫃匯款之方式匯款55,269元至柳
    明宏上開帳戶內；另於同年5 月初某日，由該詐騙集團某真
    實姓名、年籍均不詳之成員，撥打電話予丙○○，向其佯稱
    ：抽中價值80萬元DVD 家庭劇院音響組，需先繳納稅金108,
    000 元，並加入會員，需再匯款201,600 元云云，致丙○○
    陷於錯誤，依該詐欺集團成員指示，於96年5 月18日下午3
    時7 分許，在竹北市光明郵局，以臨櫃匯款之方式匯款201,
    600 元至柳明宏上開帳戶內，並於同日或翌日即遭提領一空
    。嗣甲○○、丙○○發覺受騙，始報警處理而查悉上情。
二、案經法務部調查局新竹市調查站移送臺灣臺中地方法院檢察
    署檢察官偵查起訴。
    理    由
一、本件被告乙○○所犯係死刑、無期徒刑、最輕本刑為3 年以
    上有期徒刑以外之罪，其於準備程序中就被訴事實為有罪之
    陳述，經法官告知簡式審判程序之旨，並聽取公訴人及被告
    之意見後，認為適宜由受命法官獨任進行簡式審判程序，依
    刑事訴訟法第273 條之1 第1 項規定，裁定由受命法官獨任
    進行審判程序，合先敘明。
二、上開犯罪事實，業據被告乙○○於本院準備程序、審理時坦
    承不諱，核與證人即被害人甲○○、丙○○及共同被告柳明
    宏分別於警詢中所述之情節相符，復有柳明宏上開員林三橋
    郵局帳戶客戶歷史交易清單、郵政國內匯款執據、郵政國內
    匯款單、行動電話服務申請書各1 紙在卷可稽（見警卷第12
    頁背面、第16頁背面、第19頁背面、96偵字第28582 號卷第
    27頁），足認被告之自白核與事實相符，自堪採信，本案事
    證明確，被告幫助詐欺之犯行堪以認定，自應依法論科。
三、按刑法上之幫助犯，係對於犯罪與正犯有共同之認識，而以
    幫助之意思，對於正犯資以助力，而未參與實施犯罪之行為
    者而言（最高法院75年度台上字第1509號、84年度台上字第
    5998號、88年度台上字第1270號判決參照）。本件被告將行
    動電話門號提供予詐欺集團之不詳姓名年籍綽號「阿忠」之
    詐欺成員使用，雖使該成員得基於詐欺取財之犯意，向被害
    人施以詐術，致使被害人陷於錯誤，而匯款至詐欺集團成員
    所指定之帳戶內，而遂行其詐欺取財之犯行，惟如前述，被
    告單純提供行動電話門號供人使用之行為，並不等同於向被
    害人施以欺罔之詐術行為，且亦無證據證明被告有參與詐欺
    取財犯行之構成要件行為，是揆諸前揭說明，核被告乙○○
    所為，係犯刑法第30條第1 項前段、第339 條第1 項之幫助
    詐欺取財罪。又被告並未實際參與詐欺犯行，所犯情節較正
    犯輕微，爰依刑法第30條第2 項規定，減輕其刑。被告以1
    提供上開行動電話門號之幫助詐欺犯行，供詐欺集團分別向
    被害人甲○○、丙○○詐取財物，係一行為觸犯數罪名，為
    想像競合犯，應從一重處斷。爰審酌被告雖未實際參與詐欺
    取財犯行，但其提供行動電話門號供不法犯罪集團使用，不
    僅造成執法機關不易查緝犯罪行為人，嚴重危害社會治安，
    助長社會犯罪風氣，更造成被害人求償上之困難，惟念其犯
    後坦承犯行，顯有悔意，及被害人遭詐騙之金額等一切情狀
    ，量處如主文所示之刑，並斟酌本案犯罪情節、被告之智識
    程度及經濟狀況等情，諭知以新臺幣1,000 元折算1 日之易
    科罰金折算標準，以資懲儆。
據上論斷，應依刑事訴訟法第273 條之1 第1 項、第299 條第1
項前段，刑法第30條第1 項前段、第2 項、刑法第339 條第1 項
、第55條、第41條第1 項前段，刑法施行法第1 條之1 ，判決如
主文。
本案經檢察官丁○○到庭執行職務。
中    華    民    國    97    年    11    月    28    日
                  刑事第十庭    法  官  陳玉聰
以上正本證明與原本無異。
如不服本判決，應於收受送達後10日內向本院提出上訴書狀（應
敘述具體理由並附繕本）。
上訴書狀如未敘述理由，應於上訴期間屆滿後20日內補提理由書
於本院。
                                書記官  吳彩華
中    華    民    國    97    年    11    月    28    日
附錄本判決論罪科刑之法條：
刑法第30條
幫助他人實行犯罪行為者，為幫助犯。雖他人不知幫助之情者，
亦同。
幫助犯之處罰，得按正犯之刑減輕之。
刑法第339條第1項
意圖為自己或第三人不法之所有，以詐術使人將本人或第三人之
物交付者，處5 年以下有期徒刑、拘役或科或併科1千 元以下罰
金。


司法院資訊處製作；財團法人民間司法改革基金會備份。
